【裁判字號】    89,交聲,183
【裁判日期】    900120
【裁判案由】    聲明異議
【裁判全文】
臺灣臺中地方法院交通件裁定                      八十九年度交聲字第一八三號
    原處分機關  交通部公路局臺中區監理所
    受  處分人
    即  異議人  甲○○
右列受處分人因違反道路交通管理處罰條例案件，對於交通部公路局臺中區監理所八
十九年十一月七日所為之處分（中監違字第裁六Ｏ─0000000號）聲明異議，
本院裁定如左：
    主      文
原處分除處罰鍰外撤銷。
右撤銷部分，甲○○吊扣其駕駛執照壹年又陸月。
    理      由
一、本件原處分意旨略以：受處分人即異議人甲○○於民國（下同）八十七年十月二
    十一日凌晨二時許駕駛車號ＢＮ─八七五二號自用小客車行經臺中市○○路與光
    明路口，因酒精濃度過量肇事致人受傷且未採取救護而逃逸，因其未於指定時間
    （八十七年十一月六日）前到案，爰依道路交通管理處罰條例第三十五條第一項
    第一款、第六十二條第一項、第六十七條第一項第一款及違反道路交通管理事件
    統一裁罰標準及處理細則第四十三條、第四十四條、第六十一條規定，裁處甲○
    ○罰鍰新台幣（下同）一萬二千元並吊銷駕照。
二、聲明異議意旨略以：伊確有於前揭時地駕駛上開車輛致當時未戴安全帽騎乘機車
    之被害人蕭家欣及洪宗賢受傷，然因伊當時飲酒過量造成神智不清楚致不知當時
    擦撞造成被害人二人受傷等情，係因隔日接獲家人通知駕車肇事致人受傷，乃立
    即趕至臺中市交通警察隊製作筆錄，嗣而前往醫院尋求被害人諒解，並提出和解
    書影本二份為證，伊並無肇事後逃逸之故意，爰請求撤銷原處分機關前揭處分等
    語。
三、按汽車駕駛人有飲酒後其吐氣所含酒精成份超過每公升○點二五毫克以上者，不
    得駕車；又汽車駕駛人，駕駛汽車有酒精濃度過量者，處六千元以上一萬二千元
    以下罰鍰，並當場禁止其駕駛及吊扣其駕駛執照六個月，因而肇事致人受傷者，
    並吊扣其駕駛執照一年，道路交通安全規則第一百十四條第二款、道路交通管理
    處罰條例第三十五條第一項第一款分別定有明文。又汽車（含機車）駕駛人，駕
    駛汽車肇事致人受傷或死亡，應即採取救護或其他必要措施，並向警察機關報告
    ，不得駛離；違者吊扣其駕照三個月至六個月；逃逸者吊銷駕駛執照，道路交通
    管理處罰條例第六十二條第一項定有明文。
四、訊據受處分人即異議人固不否認有於前開時間駕駛前揭車輛行經上述地點，並自
    承有飲酒駕車之事實，惟否認有逃逸之事實，並辯稱如上異議意旨等語，經查：
（一）本件受處分人即異議人於八十七年十月二十日晚上曾飲酒過量而駕駛車號ＢＮ
      ─八七五二號自用小客車於行經臺中市○○路與光明路口肇事致人受傷等情，
      業據被害人蕭家欣於警訊中指訴甚詳，核與證人即當時趕至車禍現場處理之臺
      中市警察局交通警察隊第二分隊警員盧紹剛、謝坤茂二人到庭證述情節相符，
      並有上開車輛照片六張、臺中市○○○道路交通事故調查報告表、臺中市警察
      局交通警察隊處理交通事故調查（談話）表、惠和醫院診斷證明書、財團法人
      私立中國醫藥學院附設醫院診斷證明書各一紙在卷可憑。而於同年月二十一日
      上午九時受處分人即異議人經通知至警局製作筆錄時，經測試其吐氣酒精濃度
      尚高達每公升零點九二毫克，亦有酒精濃度測試單影本一紙在卷足稽。是受處
      分人確有在前揭時間駕駛汽車酒精濃度過重且因而肇事致人受傷違規行為，從
      而原處分機關依前揭道路交通管理處罰條例第三十五條第一項第一款、道路交
      通安全規則第一一四條規定，裁處受處分人罰鍰一萬二千元，併予記違規點，
      固非無見，惟如前所述，受處分人既因酒精濃度過重又駕駛汽車因而肇事致人
      受傷，應認係違反道路交通管理處罰條例第三十五條第一項第一款及同條第一
      項後段規定，本件受處分人此部分之異議雖無理由，惟原處分此部分既有不當
      ，自應由本院將原處分此部分撤銷，另依前揭規定處罰鍰一萬二千元並吊扣其
      駕駛執照一年，以資適法。
（二）受處分人另辯稱：當時因飲酒過量神智不清，恍惚之間雖感覺有撞倒東西，但
      因車子仍可開動是並不知道撞傷人，伊無肇事逃逸之故意等語。查案發當時係
      八十七年十月二十一日凌晨二時許，受處分人為警通知至臺中市警察局交通隊
      製作談話筆錄係於同月日上午九時二十六分許，其間相去有近七個半小時，經
      警當時測試其吐氣之酒精濃度尚高達每公升零點九二毫克，已如前述。按參考
      德國、美國等國家之認定標準，在酒精吐氣濃度達每公升零點五Ｏ毫克時，就
      人體生理行為方面會產生反應遲鈍、影像不能集中、走路或講話可能發抖、動
      作笨拙等影響，就駕駛能力方面議會產生駕駛反應遲鈍，同時不能看清楚前方
      路況及車旁後照鏡等影響，又酒精在人體內會隨著時間經過而按一定比率代謝
      排出體外，是可推知甲○○肇事當時其酒精吐氣濃度當遠大於每公升零點九二
      毫克，因而導致反應遲鈍看不清楚前方路況意識模糊，影響其對於駕車過程之
      事物認知，參以受處分人即異議人經警通知後，乃立即駕駛該肇事車輛至臺中
      市警察局交通隊製作談話筆錄，且由該肇事車輛觀之受損部分係在副駕駛座前
      之擋風玻璃，亦經警員謝坤茂證述綦詳，衡情果受處分人有肇事逃逸之故意，
      焉有接獲其駕車肇事致人受傷之通知後仍駕駛該肇事車輛至臺中市警察局接受
      談話之理，足認受處分人於事故當時已因酒醉而無法判斷是否撞擊到何物及有
      致人受傷之情形，始未停車處理無誤，是異議人所辯當時因為酒醉不知有駕車
      不慎撞傷人，以致未下車察看，並非肇事後故意逃逸等語，尚堪採信。按應受
      行政罰之行為，僅需違反禁止規定作為之義務而不以發生損害或危險為其要件
      者，推定為有過失，於行為人不能舉證證明自己無過失時即應受處罰（司法院
      大法官會議釋字第二七五號解釋參照），是受處分人雖未察覺車禍之發生，並
      無逃逸之故意，然已致人受傷且未採取救護或其他必要措施，亦未向警察機關
      報告而駛離現場之情事，已如前述，原處分機關未予詳查，逕依道路交通管理
      處罰條例第六十二條第一項後段規定以受處分人為汽車駕駛人，駕駛汽車肇事
      致人受傷或死亡應即採取救護或其他必要措施並向警察機關報告不得駛離，違
      者吊扣其駕照三至六個月，逃逸者吊銷其駕駛執照及同法第六十七條第一項規
      定，汽車駕駛人曾依第六十二條第一項之規定吊銷駕駛執照者，不得考領駕駛
      執照，裁處受處分人吊銷駕駛執照，即有所謂未洽，此部分應予撤銷，另依道
      路交通管理處罰條例第六十二條第一項前段規定，諭知受處分人吊扣其駕照六
      個月；連同前開吊扣駕駛執照一年，合併計算應吊扣駕駛執照一年又六個月。
據上論斷，應依道路交通案件處理辦法第二十條，裁定如主文。
中      華      民      國      九十      年      一      月    二十    日
                                    臺灣臺中地方法院交通法庭
                                        法  官  許金樹
右正本證明與原本無異
如不服本裁定應於送達後五日內向本院提出抗告狀
                                        書記官
中      華      民      國      九十      年      二      月      二  日


司法院資訊處製作；財團法人民間司法改革基金會備份。
